臺灣桃園地方法院民事裁定
                                    110年度監宣字第729號
聲  請  人  龔袁森  

相  對  人  龔順清  
關  係  人  龔楊月娥
上列當事人間聲請監護宣告事件，本院裁定如下：
    主　  文
宣告龔順清（男、民國00年00月00日出生）為受監護宣告之人
。
選定龔袁麗（女、民國00年0月00日出生）為受監護宣告人龔順
清之監護人。
指定龔楊月娥（女、民國00年0月00日出生）為會同開具財產清
冊之人。
聲請程序費用由受監護宣告人龔順清負擔。
    理    由
一、本件聲請意旨略以：聲請人為相對人之子；相對人因嚴重認
    知功能障礙，已至因精神障礙或其他心智缺陷，致不能為意
    思表示或受意思表示，或不能辨識其意思表示之效果，為此
    依民法第14條第1 項、第1110條、家事事件法第164 條規定
    ，聲請准對相對人為監護宣告。並選定聲請人、龔楊月娥為
    監護人，龔袁麗為會同開具財產清冊之人。若鈞院認相對人
    尚未達可宣告監護之程度，則請依民法第14條第3 項、第15
    條之1第1 項、家事事件法第177 條之規定為輔助宣告。提
    出診斷證明書、戶籍謄本、親屬系統表、同意書等為證。
二、「對於因精神障礙或其他心智缺陷，致不能為意思表示或受
    意思表示，或不能辨識其意思表示之效果者，法院得因本人
    、配偶、四親等內之親屬、最近一年有同居事實之其他親屬
    、檢察官、主管機關或社會福利機構之聲請，為監護之宣告
    。」，民法第14條第1 項定有明文。又「法院應於鑑定人前
    ，就應受監護宣告之人之精神或心智狀況，訊問鑑定人及應
    受監護宣告之人，始得為監護之宣告。但有事實足認無訊問
    之必要者，不在此限。」、「鑑定應有精神科專科醫師或具
    精神科經驗之醫師參與並出具書面報告。」，家事事件法第
    167 條第1 項、第2 項定有明文。再「法院為監護之宣告時
    ，應依職權就配偶、四親等內之親屬、最近一年有同居事實
    之其他親屬、主管機關、社會福利機構或其他適當之人選定
    一人或數人為監護人，並同時指定會同開具財產清冊之人。
    」、「監護宣告之裁定，應同時選定監護人及指定會同開具
    財產清冊之人，並附理由」、「法院為前項之選定及指定前
    ，應徵詢被選定人及被指定人之意見。」，亦分別為民法第
    1111條第1 項、家事事件法第168 條第1 項及第2 項所明定
    。
三、經查，聲請人為相對人之子，有戶籍謄本在卷可憑，依前揭
    規定，得為本件之聲請。次查法院應於鑑定人前，就應受監
    護宣告之人之精神或心智狀況，訊問鑑定人及應受監護宣告
    之人，始得為監護之宣告。但有事實足認無訊問之必要者，
    不在此限。鑑定應有精神科專科醫師或具精神科經驗之醫師
    參與並出具書面報告，家事事件法第167 條第1 項、第2 項
    分別定有明文。本院在鑑定人即周孫元診所醫師林佳琪前訊
    問相對人，相對人可回答自己姓名，可指認在場之龔楊月娥
    為其妻及另一位在場人為龔袁麗；相對人無法正確辨認1000
    元、500元紙鈔之金額，相對人同意由在場之龔袁麗協助其
    處理事情等語，有本院110年12月24日訊問筆錄可稽。相對
    人經鑑定人即周孫元診所醫師林佳琪就相對人鑑定結果，依
    相對人之個人史及相關史、生活狀況及現在身心狀態、理學
    檢查、精神狀態檢查等項鑑定，認：相對人意識清楚，雙眼
    可自主張開，衣著乾淨。詢問名字，相對人可以回答正確姓
    名但無法回答出生年月日，重聽，需要重複多次問話才能聽
    到跟理解問題內容。對於問題，相對人大多重複述說片段的
    過去記憶摻雜被害妄想內容，說話內容貧乏，無法轉移話題
    專注力，無法正確回答問題。對於算術，無法完成標準化測
    驗，且不願意再嘗試回答。認得筆，手機，但無法清楚說出
    其功能。只認得百元鈔票，但認錯千元鈔票，也無法計算不
    同面額鈔票之加總。請相對人閉眼、舉手，可以配合。思考
    流程及內容無法探知。目前沒有明顯知覺障礙，如幻覺行為
    。判斷力、定向感缺損，不知道自己所在地，只能說出自己
    在桃園醫院後面，不知今日日期年月。短期記憶力，無法正
    確完成訊息登錄。理解文字能力差，長期記憶無法探知。手
    眼協調能力差，不會拿筆簽名。CDR(臨床失智評估量表)=2
    ，屬於中度失智程度。相對人使用尿布，大小便失禁。個人
    衛生完全需他人協助維持。進食上可以自己進食。無經濟活
    動能力。被動性之社會性活動能力，對於旁人的問題有問有
    答，但多只陳述簡單資訊或是虛談內容。相對人符合失智症
    之診斷。因此心智缺陷，致其為意思表示、受意思表示及辨
    識意思表示效果之能力，均已達不能之程度等語，此有周孫
    元診所110 年12月29日函及所附精神鑑定報告書等在卷可稽
    。是相對人已達不能為意思表示、受意思表示或不能辨識其
    意思表示效果之程度，爰依法宣告相對人為受監護宣告之人
    。本院審酌聲請人於鑑定時未到場，到場者為聲請人配偶龔
    楊月娥、聲請人女兒龔袁麗，到場人表示要改由龔袁麗擔任
    相對人之監護人，及由相對人配偶龔楊月娥擔任會同開具財
    產清冊之人，考量龔袁麗為相對人之女兒，為相對人至近親
    屬，表明願意擔任相對人之監護人，且經相對人表示同意，
    此外，聲請人所提出之親屬同意書，龔袁麗亦為被推舉之監
    護人人選之一，此有本院上開訊問筆錄及同意書1紙在卷可
    稽，因認由龔袁麗擔任相對人之監護人，應無不當，爰依前
    揭規定，選定龔袁麗為相對人之監護人。龔袁麗既經本院選
    定為相對人之監護人，自應依民法第1112條之規定，負責護
    養療治相對人身體及妥善為財產管理職務。
四、關於指定會同開具財產清冊之人部分，聲請人原聲請指定龔
    袁麗為會同開具財產清冊之人，但龔袁麗暨經選定為相對人
    之監護人，本院審酌相對人之配偶龔楊月娥同意擔任會同開
    具財產清冊之人，且卷附親屬同意書亦推舉龔楊月娥為會同
     開具財產清冊之人選之一，因認由龔楊月娥擔任會同開具
    財產清冊之人，亦無不當，爰依前揭規定，指定龔楊月娥為
    會同開具財產清冊之人。又依民法第1113條準用同法第1099
    條及第1099條之1 規定，於監護開始時，監護人即龔袁麗，
    應會同龔楊月娥於2 個月內開具財產清冊並陳報法院，監護
    人於財產清冊開具完成並陳報法院前，對於相對人之財產，
    僅得為管理上必要行為。
五、依家事事件法第164條第2項，裁定如主文。
中　　華　　民　　國　　111 　年　　1 　　月　　13　　日
                   家事法庭     法  官　張淑芬
上列正本證明與原本無異。
如對本裁定抗告須於裁定送達後10日內向本院提出抗告狀，並繳
納抗告裁判費新台幣1,000 元。
中　　華　　民　　國　　111 　年　　1 　　月　　13　　日
                                書記官　邱信璋